臺灣高等法院臺中分院刑事裁定　
111年度聲再字第157號
再審聲請人  
即受判決人  卓家和



上列再審聲請人因違反毒品危害防制條例案件，對於本院109年
度上訴字第368號中華民國109年5月19日第二審刑事確定判決聲
請再審，本院裁定如下：
    主  文
再審之聲請駁回。
    理  由
一、按聲請再審，應以再審書狀敘述理由，附具原判決之繕本及
    證據，提出於管轄法院為之。但經釋明無法提出原判決之繕
    本，而有正當理由者，亦得同時請求法院調取之。又法院認
    為聲請再審之程序違背規定者，應以裁定駁回之。但其不合
    法律上之程式可以補正者，應定期間先命補正，刑事訴訟法
    第429條、第433條分別定有明文。所謂敘述理由，係指具體
    表明符合法定再審事由之原因事實而言，倘僅泛言聲請再審
    ，而未敘明具體情形，或所述具體情形，顯與法定再審事由
    不相適合，或未提出足以證明再審事由存在之證據，均應認
    聲請再審之程序違背規定。
二、查本案再審聲請人卓家和（下稱聲請人）原聲請再審所提出
    之「聲請提起再審狀」（見本院111年度聲再字第157號卷〈
    下稱本院卷〉第3至11頁），並未附具原確定判決之繕本，且
    其聲請再審意旨僅泛稱依刑事訴訟法第420條（未指明為該
    條文第1項何款情形）之規定，對本院109年度上訴字第368
    號刑事確定判決（下稱原確定判決）聲請再審，亦未敘及其
    對上開原確定判決聲請再審之範圍、法律依據、原因事實及
    其證據等情，而僅以修正前毒品危害防制條例17條第2項之
    規定、引用實務見解及一己自述其在108年3月8日警詢及108
    年5月2日法官訊問時之所述內容，主張伊業於偵查及法院審
    理時就其販賣毒品之犯行自白認罪，並據以爭執原確定判決
    未依前開規定減輕其刑，有適用法律之未當云云。然依聲請
    人前開聲請內容，實難謂已以再審書狀敘述具體理由，有違
    聲請再審之程序規定，惟因屬得補正之事項，本院乃於民國
    111年6月23日依法裁定命聲請人應於裁定正本送達後5日內
    ，補正原確定判決之繕本或釋明請求本院調取之正當理由，
    並應補正再審之具體理由及證據（有本院前開裁定正本1份
    在卷可稽，見本院卷第35至36頁），上開本院裁定正本經囑
    由聲請人所在之法務部○○○○○○○長官而為送達後，已由聲請
    人於111年6月27日親自收受，有本院送達證書1件（見本院
    卷第41頁）在卷可稽。而聲請人其後雖於110年6月29日向其
    所在之監獄補為提出「補提再審聲請狀」（見本院卷第43至
    87頁），經由前開監獄轉送本院，且聲請人上開狀紙已釋明
    記載伊因無法於期限內提出原確定判決之繕本而請求本院協
    助調取之旨，並業由本院查詢原確定判決並列印附卷（見本
    院卷第89至112頁），惟觀之聲請人前開補提之狀紙內容，
    就本院裁定限期命其補正聲請再審之具體理由及證據部分，
    仍僅附具其所指前開存在於原確定判決案卷內之聲請人108
    年3月8日警詢及臺灣臺中地方法院法官108年5月2日訊問筆
    錄影本，並重覆敘及同上之聲請意旨，而就其先前已未為原
    確定判決所採之辯解再予重申【參見原確定判決理由欄三、
    (五)、3所載內容，見本院卷第96至97頁】
　　，片面以其個人意見、單憑己意而對原確定判決之證據採證
    而為相反之評價或質疑，並以此主張原確定判決所為論罪之
    法律適用有誤，實難認已依法敘述合於再審之理由及其證據
    。而再審及非常上訴制度，固均為救濟已確定之刑事判決而
    設，然再審係為原確定判決認定事實錯誤而設之救濟程序，
    非常上訴程序則在糾正原確定判決法律上之錯誤，如對於原
    確定判決係以證據採證有違證據法則或適用法律有誤為由聲
    明不服，應屬非常上訴程序之救濟範圍，二者迥不相侔，聲
    請人上開所述，依前說明，顯非屬法定聲請再審之範疇。是
    聲請人經本院命為限期補正再審之具體理由及證據後，於形
    式上固在期限內提出前開「補提再審聲請狀」，惟實質上仍
    未就其聲請再審具體表明符合法定再審事由之原因事實及其
    理由（即未表明依刑事訴訟法第420條第1項各款所定之何一
    事由據以聲請再審，並具體敘明其原因事實及理由），亦未
    提出足以證明再審事由存在之證據而為補正。從而，本件聲
    請再審之程序違背規定，且未據聲請人依限補正，應予駁回
    。
三、按「聲請再審之案件，除顯無必要者外，應通知聲請人及其
    代理人到場，並聽取檢察官及受判決人之意見。但無正當理
    由不到場，或陳明不願到場者，不在此限。」，刑事訴訟法
    第429條之2固定有明文。惟考其立法理由謂：「為釐清聲請
    是否合法及有無理由，除聲請顯屬程序上不合法或顯無理由
    而應逕予駁回，例如非聲請權人聲請再審，或聲請顯有理由
    ，而應逕予裁定開啟再審者外，原則上應賦予聲請人及其代
    理人到庭陳述意見之機會，並聽取檢察官及受判決人之意見
    ，俾供法院裁斷之參考」等語，足認再審之聲請程序上不合
    法，經法院定期間命聲請人補正，而逾期未補正者，既應以
    裁定駁回，自屬「顯無必要」通知聲請人到場之情形，是本
    案即無提訊聲請人表示意見之必要，附此說明。
據上論斷，依刑事訴訟法第433條，裁定如主文。 
中　　華　　民　　國　　111 　年　　7 　　月　　7 　　日
                  刑事第十二庭  審判長法　官  張國忠
                                      法　官  高文崇
                                      法　官  李雅俐
以上正本證明與原本無異。
如不服本裁定，得於收受送達後5日內向本院提出抗告書狀（須
附繕本）。因疫情而遲誤不變期間，得向法院聲請回復原狀。
                                      書記官  蕭怡綸

中　　華　　民　　國　　111 　年　　7 　　月　　7 　　日